臺灣高雄地方法院民事判決　　　　　　　　　　　九十三年度訴字第三八三號
　　原　　　告　乙○
　　訴訟代理人　甲○○
　　被　　　告　丙○○
當事人間返還代墊款事件，本院於民國九十三年三月二十三日言詞辯論終結，判決如
下：
    主      文
被告應給付原告新臺幣柒拾貳萬陸仟柒佰伍拾元，及自民國九十三年二月二十六日起
至清償日止，按年息百分之五計算之利息。
訴訟費用由被告負擔。
    事      實
甲、原告方面：
一、聲明：
  (一)被告應給付原告新臺幣（下同）七十二萬六千七百五十元，及自起訴狀繕本送達
    翌日起至清償日止，按年息百分之五計算之利息。
  (二)訴訟費用由被告負擔。
二、陳述：
  (一)被告（原名：莊奶珍）邀同原告為連帶保證人，並提供土地、建物設定抵押權為
    擔保，於民國八十四年五月二十四日向美商花旗銀行股份有限公司（以下簡稱花
    旗銀行）借款共計二百三十五萬元，其中二百萬元部分，扣除原告向前開房地第
    一順位抵押權人借貸之一百五十八萬二千九百九十二元，及被告於八十四年五月
    二十四日至八十五年十月二十八日間清償之本息三萬六千零九十二元後，被告對
    花銀銀行應負責任者為三十八萬零九百一十六元，另三十五萬元部分，扣除被告
    於八十四年五月二十四日至八十五年十月二十八日間清償之本息後，被告對花旗
    銀行應負責者為三十四萬五千八百三十四元，而原告已於八十五年十月二十八日
    ，以保證人之身分為主債務人即被告代償前述二筆合計七十二萬六千七百五十元
    之借款，原告自得本於民法第七百四十九條之規定，請求被告給付代償之七十二
    萬六千七百五十元，及自起訴狀繕本送達翌日起至清償日止之法定利息。
  (二)對被告抗辯之陳述：
    八十四年五月間，係因集本股份有限公司急需現金，被告始要求原告提供房地為
    擔保並擔任連帶保證人向花旗銀行貸款，原告並未積欠被告任何款項，被告向花
    銀銀行之貸款亦與家用無關，至被告所稱之一百四十萬元乃被告向其父所借，與
    原告無關，被告所辯均無可採。
三、證據：提出消費性借款暨擔保透支約定書一件、委託代償貸款暨撥款聲請書二件
    、中國農民銀行匯款申請書代收入傳票二紙、借據二紙、調查筆錄一件、國軍官
    購置住宅貸款基金第十二期輔助貸款借款申請書一紙、中國農銀銀行辦理消費者
    貸款申請暨審核綜合表一紙為證。
乙、被告方面：
一、聲明：
  (一)原告之訴駁回。
  (二)訴訟費用由原告負擔。
二、陳述：
    兩造於七十五年結婚後，於八十一年一月間，由被告向娘家借款一百四十萬元，
    並由被告向臺灣銀行股份有限公司貸款一百七十一萬元後購屋自住，其後於八十
    四年間，復由兩造為債務人，並以前開房屋提供擔保轉向花旗銀行貸款，所貸款
    項扣除代償第一順位抵押貸款後，餘額七十餘萬元均撥入被告帳戶以作為家用，
    嗣於八十七年間，再由原告向中國農民銀行股份有限公司（以下簡稱中國農民銀
    行）貸款清償前向花旗銀行之貸款。自八十四年起至兩造於八十七年離婚前止，
    原告從未曾提及貸款差額需由被告清償，兩造離婚後，原告亦未曾提及此事，兩
    造於離婚時，並已協議前開房屋歸原告所有，而未提及貸款差額之事，顯見兩造
    當時已有共識，沒有貸款差額由何人負擔償還之問題，是原告主張顯屬無據。
三、證據：提出臺灣土地銀行匯出匯款明細、放款支付計算書、土地銀行存摺封面、
    臺灣土地銀行永和分行通知函、土地登記簿、離婚協議書各一件為證。
    理      由
一、按訴狀送達後，原告不得將訴變更或追加他訴，但擴張或減縮應受判決事項之聲
    明者，不在此限，民事訴訟法第二百五十五條第一項第三款定有明文。本件起訴
    狀訴之聲明原為(一)被告應給付原告三十八萬零九百一十六元，及自八十五年十月
    二十八日起至清償日止，按年息百分之三點五計算之利息，及自本訴狀送達法院
    之日起至清償日止，按年息百分之五計算之利息；(二)被告應給付原告三十四萬五
    千八百三十四元，及自八十五年十月二十八日起至清償日止，按年息百分之九點
    二五計算之利息，及自本訴狀送達法院之日起至清償日止，按年息百分之五計算
    之利息，有起訴狀一件在卷可參，嗣於本件起訴狀繕本送達後，減縮其聲明為被
    告應給付原告七十二萬六千七百五十元，及自起訴狀繕本送達翌日起至清償日止
    ，按年息百分之五計算之利息，是原告減縮其聲明，揆諸前揭規定，自應予准許
    ，合先敘明。
二、原告起訴主張：被告邀同原告為連帶保證人，並提供土地、建物設定抵押權為擔
    保，於八十四年五月二十四日向花旗銀行借款共計二百三十五萬元，其中二百萬
    元部分，扣除原告向前開房地第一順位抵押權人借貸之一百五十八萬二千九百九
    十二元，及被告於八十四年五月二十四日至八十五年十月二十八日間清償之本息
    三萬六千零九十二元後，被告對花銀銀行應負責任者為三十八萬零九百一十六元
    ，另三十五萬元部分，扣除被告於八十四年五月二十四日至八十五年十月二十八
    日間清償之本息後，被告對花旗銀行應負責者為三十四萬五千八百三十四元，而
    原告已於八十五年十月二十八日，以保證人之身分為主債務人即被告代償前述二
    筆合計七十二萬六千七百五十元之借款，原告自得本於民法第七百四十九條之規
    定，請求被告給付代償之七十二萬六千七百五十元，及自起訴狀繕本送達翌日起
    至清償日止之法定利息。
三、被告則以：兩造於七十五年結婚後，於八十一年一月間，由被告向娘家借款一百
    四十萬元，並由被告向臺灣銀行股份有限公司貸款一百七十一萬元後購屋自住，
    其後於八十四年間，復由兩造為債務人，並以前開房屋提供擔保轉向花旗銀行貸
    款，所貸款項扣除代償第一順位抵押貸款後，餘額七十餘萬元均撥入被告帳戶以
    作為家用，嗣於八十七年間，再由原告向中國農民銀行貸款清償前向花旗銀行之
    貸款，而自八十四年起至兩造離婚後，原告均未曾提及此事，兩造於離婚時，並
    已協議前開房屋歸原告所有，而未提及貸款差額之事，顯見兩造當時已有共識，
    沒有貸款差額由何人負擔償還之問題，是原告主張顯屬無據等語資為抗辯。
四、原告主張被告於八十四年五月二十四日，邀同原告為連帶保證人，向花旗銀行借
    款共計二百三十五萬元，並以其中一百五十八萬二千九百九十二元清償前向臺灣
    銀行股份有限公司借貸之款項，及原告已於八十五年十月二十八日另向中國農民
    銀行貸款，並分別匯款一百八十一萬九千五百四十元、三十四萬五千八百三十四
    元清償本件被告向花旗銀行借貸之二百萬元、三十五萬元之事實，業據其提出消
    費性借款暨擔保透支約定書一件、委託代償貸款暨撥款聲請書二件、中國農民銀
    行匯款申請書代收入傳票二紙、借據二紙、國軍官購置住宅貸款基金第十二期輔
    助貸款借款申請書一紙、中國農銀銀行辦理消費者貸款申請暨審核綜合表一紙為
    證，且為被告所不爭執，原告此部分之主張，自堪信為真實。又原告主張其以保
    證人之身分為被告代償債務，被告自應予償還一節，則為被告所否認，並以前開
    情詞置辯。按保證人向債權人為清償後，於其清償之限度內，承受債權人對於主
    債務人之債權，民法第七百四十九條前段定有明文。經查，被告為系爭向花旗銀
    行借款二百三十五萬元部分之借款人，而原告為系爭借款之連帶保證人一情，有
    消費性借款暨擔保透支約定書一件、委託代償貸款暨撥款聲請書二件在卷可參，
    是可見被告於本件向花旗銀行借款之契約關係中確係擔任借款人即主債務人，而
    原告係擔任連帶保證人無疑；至被告所提出之土地登記簿雖記載債務人為「乙○
    、莊奶珍」，有土地登記簿一件附卷可佐，然兩造於系爭借款中所擔任之角色究
    係借款人或連帶保證人，自應以其與花旗銀行間之契約內容決定，且連帶保證人
    對債權人負有保證債務，本亦屬債務人之一種，兩造與花旗銀行間之契約既已約
    定由被告擔任借款人、由原告擔任連帶保證人，被告亦不爭執該契約之真正，當
    不能僅以土地登記簿上記載原告亦為債務人，即謂兩造係共同借款人，是被告辯
    稱原告亦為借款人一詞，顯係有所誤會。而原告另於八十五年十月二十八日向中
    國農民貸款，並以貸得之款項分別匯款一百八十一萬九千五百四十元、三十四萬
    五千八百三十四元清償本件被告向花旗銀行借貸之二百萬元、三十五萬元之情，
    已如前述，是原告主張其已為被告代償債務七十二萬六千七百五十元，自屬可信
    ，揆諸前開法條規定，於原告清償之限度內，其即承受花旗銀行對於主債務人即
    被告之債權。因之，原告主張被告應償還原告代償之七十二萬六千七百五十元，
    即屬有據。
五、末按給付無確定期限者，債務人於債權人得請求給付時，經其催告而未為給付，
    自受催告時起，負遲延責任。其經債權人起訴而送達訴狀，或依督促程序送達支
    付命令，或為其他相類之行為者，與催告有同一之效力；遲延之債務，以支付金
    錢為標的者，債權人得請求依法定利率計算之遲延利息；應付利息之債務，其利
    率未經約定，亦無法律可據者，週年利率為百分之五；民法第二百二十九條第二
    項、第二百三十三條第一項前段及第二百零三條分別定有明文。經查，本件民事
    起訴狀已於九十三年二月二十五日送達被告，有送達回證附卷可考；從而，原告
    依據民法第七百四十九條之規定，請求被告給付七十二萬六千七百五十元，及自
    起訴狀繕本送達被告翌日即九十三年二月二十六日起至清償日止，按年息百分之
    五計算之利息，為有理由，應予准許。
六、本件判決基礎已臻明確，兩造其餘之攻擊防禦方法及舉證，核與判決結果不生影
    響，爰不一一論列，附此敘明。
七、結論：原告之訴為有理由，依民事訴訟法第七十八條，判決如主文。
中　　　華　　　民　　　國　　九十三　　年　　　三　　　月　　三十一　　日
　　　　　　　　　　　　　　　　臺灣高雄地方法院民事第二庭
~B法　　　官　曾淑娟
正本係照原本作成。
如不服本判決，應於送達後廿日內，向本院提出上訴狀並表明上訴理由，如於本判決
宣示後送達前提起上訴者，應於判決送達後十日內補提上訴理由書（須附繕本）。
中　　　華　　　民　　　國　　九十三　　年　　　三　　　月　　三十一　 日
~B法院書記官　林宜正
